【裁判字號】    98,簡上,738
【裁判日期】    981030
【裁判案由】    傷害
【裁判全文】
臺灣桃園地方法院刑事判決             98年度簡上字第738號
上  訴  人  臺灣桃園地方法院檢察署檢察官
上  訴  人
即  被  告  甲○○
上列上訴人因被告傷害等案件，不服中華民國98年6 月26日本院
98年度壢簡字第1721號第一審刑事簡易判決（聲請簡易判決處刑
書案號：臺灣桃園地方法院檢察署98年度偵字第9648號），提起
上訴，本院管轄之第二審合議庭判決如下：
    主  文
上訴均駁回。
甲○○緩刑貳年。
    事  實
一、甲○○住於桃園縣平鎮市○○○街55號，與住於相鄰之同街
    57號之乙○○係鄰居。於民國98年4 月2 日下午5 時30分許
    ，在桃園縣平鎮市○○○街57號前，2 人就乙○○所擺之植
    物盆栽1 盆是否越界及應否搬移之事發生爭執，乙○○即以
    棍子毆打甲○○之肩膀，甲○○則基於傷害之犯意，持澆花
    之小水桶丟向乙○○，為乙○○以手擋住。甲○○又返回其
    家中拿出鐵鏟1 支與乙○○持棍子1 支互毆（甲○○未對乙
    ○○提出告訴）。嗣經甲○○之夫許富從將甲○○拉回家中
    ，2 人始罷手。致使乙○○受有左臉、左頸腫（痛）、左前
    臂瘀傷之傷害。
二、案經乙○○訴由桃園縣政府警察局平鎮分局移送臺灣桃園地
    方法院檢察署檢察官偵查後，聲請以簡易判決處刑。
    理  由
一、證據能力之說明
  (一)按被告之自白，非出於強暴、脅迫、利誘、詐欺、疲勞訊問
    、違法羈押或其他不正之方法，且與事實相符者，得為證據
    ；被告陳述其自白係出於不正之方法者，應先於其他事證而
    為調查，該自白如係經檢察官提出者，法院應命檢察官就自
    白之出於自由意志，指出證明之方法，刑事訴訟法第156 條
    第1 項、第3 項定有明文。準此，被告對檢察官所提被告於
    警詢時及偵查中自白之證據能力俱無意見，本院亦查無明顯
    事證足證檢、警機關於製作該等筆錄，有對被告施以不正方
    法之情事，是被告於審判外之陳述，均係出於任意性之陳述
    ，且與事實相符，均認具證據能力。
  (二)按被告以外之人於審判外之言詞或書面陳述，除法律有規定
    者外，不得作為證據。被告以外之人於審判外之陳述，雖不
    符前4 條（指刑事訴訟法第159 條之1 至第159 條之4） 之
    規定，而經當事人於審判程序同意作為證據，法院審酌該言
    詞陳述或書面陳述作成時之情況，認為適當者，亦得為證據
    。刑事訴訟法第159 條第1 項、第159 條之5 第1 項，分別
    定有明文。查被告於審判程序中，對於證人即告訴人乙○○
    、證人即被告之配偶許富從分別於警詢或偵查中之證述，陽
    明醫院98年4 月14日乙種診斷證明書，均不爭執證據能力，
    公訴檢察官對此等證據之證據能力亦不爭執，其等係證明犯
    罪事實存否所必要之證據，而足見審判外筆錄及文書具相當
    之可信性，依前述「同意性」之傳聞法則例外規定，均具證
    據能力。
二、被告上訴意旨略以：伊於告訴人以棍棒出手毆打伊時，基於
    防衛而互毆，並無傷害之意圖云云。檢察官之上訴意旨則略
    以：被告否認犯行，犯後態度不佳，且未與告訴人達成和解
    ，原審判決量刑過輕等語。
三、犯罪事實之認定
  (一)訊據上訴人即被告甲○○固不否認於前開時、地，其就告訴
    人乙○○所擺之植物盆栽一盆是否越界及應否搬移之事與告
    訴人發生爭執，告訴人持棍毆打其肩膀，其即以澆花小水桶
    丟告訴人，並回家拿鐵鏟等情，惟矢口否認有何傷害犯行。
    辯稱：其沒有毆打告訴人，當時告訴人持長棍，其所持小型
    澆花小水桶如何能打得到告訴人，且告訴人雙手持棍棒如何
    能以手擋開，後來其持鐵鏟時，其先生即將之拉回，其等係
    互毆云云。
  (二)經查：被告前開傷害告訴人之事實，業據告訴人於本院審理
    中指訴伊因所擺設植物盆栽1 盆之事與被告發生爭執無訛，
    核與其於警詢、偵查中所述相符（參偵查卷第8 頁至第10頁
    、第18頁至第19頁）；另證人許富從於偵查中亦證稱：被告
    拿澆水之水桶要去澆菜，告訴人將盆栽推到被告家門前，2
    人就吵起來，告訴人拿棍子打被告，被告拿澆花之水桶阻擋
    並回擊，後來被告回家拿1 支鏟子與告訴人對打，彼此對敲
    1 、2 下，其就攔被告，將之勸回家等語明確（參上開卷第
    20頁）；且有陽明醫院98年4 月14日之乙種診斷證明書1 份
    在卷可佐（參上開卷第13頁）。告訴人於偵查中雖稱：伊沒
    有用棍子打被告，伊拿棍子係防衛云云，惟查被告迭於警詢
    、偵查及本院審理中均陳述係遭告訴人持棍子毆打等情，證
    人許富從於偵查中亦證稱：告訴人拿棍子打被告，被告拿澆
    花之水桶阻擋並回擊，後來被告回家拿1 支鏟子與告訴人對
    打，彼此對敲1 、2 下等語，綜上各情互參，足認告訴人確
    有持棍子與被告互毆之情屬實。被告所辯其拿鏟子未打到告
    訴人與告訴人所稱沒有用棍子打被告云云，均與事實不符，
    非可採信。又被告確有拿澆花之小水桶丟向乙○○，此為被
    告、告訴人於警詢、偵查及本院審理時所述明，且為證人許
    富從於檢察官訊問時所指明，被告丟水桶經告訴人以手擋住
    等情，經告訴人於警詢及本院審理時指明，且與診斷證明書
    所載告訴人左手前臂瘀傷之傷勢相符，而可採信，告訴人固
    於偵查中改稱：被告丟水桶丟到其頭云云，並非可採，而被
    告所辯其丟水桶未打到被告，亦非可採。再以告訴人於警詢
    、偵查中指明被告持鏟子有打到其頭部及身體等情，證人許
    富從於檢察官訊問時亦證稱被告持鏟子與告訴人持棍子對打
    等情相符，被告辯稱其持鏟子未打到告訴人云云，亦非可採
    。按彼此互毆，又必以一方初無傷人之行為，因排除對方不
    法之侵害而加以還擊，始得以正當防衛論。故侵害已過去後
    之報復行為，與無從分別何方為不法侵害之互毆行為，均不
    得主張防衛權（最高法院30年度上字第1040號判例參照）。
    又互毆係屬多數動作構成單純一罪而互為攻擊之傷害行為，
    縱令一方先行出手，而還擊之一方在客觀上苟非單純對於現
    在不法之侵害為必要排除之反擊行為，因其本即有傷害之犯
    意存在，則對其互為攻擊之還手反擊行為，自無主張正當防
    衛權之餘地。被告持鏟子與告訴人持棍子互毆，彼此均係積
    極攻擊之行為，並非在客觀上單純對於對方現在不法之侵害
    所為必要排除之格擋防衛行為，縱然係告訴人先行出手，被
    告不得主張正當防衛。而告訴人亦有持棍子與被告互毆主動
    攻擊行為，告訴人所稱：其拿棍子係防衛云云，亦非可採。
    綜上所述，被告前開所辯，均為卸責之詞，不足採信。本案
    事證已臻明確，被告如事實欄所載之犯行洵堪認定，應予論
    罪科刑。至被告雖聲請傳喚證人即里長宋德耀、證人即鄰居
    范新貴，惟證人宋德耀僅能證明被告為本件犯行前，其與告
    訴人不睦之情狀；另證人范新貴係證明本件事發後雙方和解
    未果之情形，上開證人均非在場見聞之人，對於本件始末均
    無從知悉，自無從證明。綜上所述，已無再傳喚證人宋德耀
    、范新貴之必要，爰不再予傳喚，附此敘明。
四、論罪科刑之法律適用
  (一)核被告甲○○所為，係犯刑法第277 條第1 項之傷害罪。原
    審以被告犯行明確，依刑法第277 條第1 項、第41條第1 項
    前段，刑法施行法第1條 之1 第1 項、第2 項前段，逕以簡
    易判決判處被告拘役20日，並諭知如易科罰金，以新臺幣1,
    000 元折算1 日，並說明被告於互毆時所持鏟子、水桶，均
    未扣案，現是否尚存與是否仍為被告所有，亦有未明，不予
    宣告沒收，至告訴人所持棍子，亦未扣案，且非被告所有或
    其犯罪所用，不得於本件宣告沒收等情，其認事用法，核無
    不合，量刑亦屬妥適，自應予維持。被告空言否認犯行，固
    非可採，至檢察官上訴意旨以原審量刑過輕等語，而按關於
    刑之量定，係實體法上賦予法院得為自由裁量之事項，倘其
    未有逾越法律所規定之範圍，或濫用其權限，即不得任意指
    摘為違法，以為上訴之理由（最高法院75年台上字第7033號
    判例意旨參照）。檢察官雖就原審法院適法範圍裁量權之行
    使為爭執，惟原審量定刑期，已審酌被告僅因細故與告訴人
    發生口角，而基於傷害犯意，以上開方式與告訴人互毆而為
    上開傷害犯行，致告訴人受有左臉、左頸腫（痛）、左前臂
    瘀傷之傷害，告訴人傷勢非重，與被告犯後曾為前開部分自
    白，尚未與告訴人和解或賠償告訴人損害及其他一切情狀，
    判處被告拘役20日，併諭知易科罰金之折算標準，並未逾越
    客觀上之適當性、必要性及相當性之比例原則，核屬妥適。
    檢察官因告訴人請求上訴，並認被告尚未支付任何賠償金額
    等情，惟原審業已審酌及此，如前所述。餘就原審判決處刑
    如何不當，應予撤銷改判，並未見具體說明，是上訴意旨指
    摘原審判決量刑不當，恐非允洽。綜上，本件原審判決認事
    用法及量刑既均無違誤瑕疵可指，本案檢察官及被告上訴自
    均無理由，應予駁回。
  (二)另按，被告未曾因故意犯罪受有期徒刑以上刑之宣告，有臺
    灣高等法院被告前案紀錄表在卷可按，其否認犯行固無可取
    ，惟本件之所由發生係因告訴人所種植之植物盆栽1 盆是否
    越界及應否搬移之事發生爭執，告訴人先行以棍棒毆打被告
    ，被告始基於傷害之犯意，持澆花之小水桶丟向告訴人等情
    ，業經本院認定如前，被告上開犯行實為告訴人挑釁所引起
    之積極反擊行為，其因一時失慮，偶罹刑典，然考量本件過
    失相抵及雙方所受損害，於本院審理中表示願以4,000 元與
    告訴人和解賠償之意願，並當庭提出上開金額由告訴人受領
    ，無奈告訴人認本件應由被告賠償6 萬元，因而拒絕被告所
    提出之上開賠償款項，就本件採不和解立場，致雙方無法達
    成和解，而難有和解結果等情，有本院98年10月21日審判筆
    錄在卷可參，佐以本件尚無發現告訴人有何嚴重傷勢致損及
    健康之情，且被告經此偵、審程序，復經科刑教訓，當已知
    所警惕信無再犯之虞，如僅因告訴人拒絕賠償而導致有心悔
    改並願擔負實質賠償之被告無從表示，即因此阻絕其悔悟之
    路，寧非事理之平。本院認本件對被告執行拘役固有懲罰應
    報之效果，惟對於矯治之成效庶幾乎無，是對於被告無論自
    一般預防或特別預防之要求，均無必須執行之必要，反係以
    適當期間之暫不執行，以砥礪督促被告重新向善，不再為違
    法行為，較為適當，是併諭知被告緩刑2 年，以啟自新。末
    以，如於緩刑期間內被告再有故意犯罪，或再犯諸如本罪之
    犯行，其勢遭撤銷緩刑之效果，是被告於緩刑期間內因畏懼
    刑罰加諸其身，安分守己不致再犯當可想像，以此方式約束
    被告行止，對告訴人而言亦為另一種形式的保障，如此毋寧
    方為本案妥適之正義結果。
據上論斷，應依刑事訴訟法第455 條之1 第1 項、第3 項、第36
8 條，刑法第74條第1項第1款，判決如主文。
本案經檢察官梁光宗到庭執行職務。
中    華    民    國    98    年    10    月    30    日
              刑事第六庭  審判長法  官  錢建榮
                                法  官  黃翊哲
                                法  官  呂美玲
以上正本證明與原本無異。
不得上訴。
                                書記官  李玉華
中    華    民    國    98    年    11    月    4     日


司法院資訊處製作；財團法人民間司法改革基金會備份。
